【裁判字號】    98,交易,250
【裁判日期】    981231
【裁判案由】    過失傷害
【裁判全文】
臺灣嘉義地方法院刑事判決             98年度交易字第250號
公  訴  人  臺灣嘉義地方法院檢察署檢察官
被      告  甲○○
上列被告因過失傷害案件，經檢察官提起公訴（98年度偵字第70
79號），本院判決如下：
    主  文
甲○○犯過失傷害罪，處有拘役肆拾日，如易科罰金，以新臺幣
壹仟元折算壹日。
    犯 罪 事 實
一、甲○○於民國98年4月9日下午5時30分許，駕駛車牌號碼782
    3-UJ號自用小客車，自所停放之嘉義市政府衛生局旁北港路
    路邊，由東往西方向起駛時，本應注意前後左右有無障礙或
    車輛行人，並應讓行進中之車輛行人優先通行，且變換車道
    時，應讓直行車先行，並注意安全距離，而當時天候陰、日
    間自然光線、肇事地點為柏油路面、路面乾燥、無缺陷、無
    障礙物、視距良好，並無不能注意之情事，竟疏未注意及此
    ，未讓行進中車輛先行而貿然由路邊起駛，欲變換車道至快
    車道時，適有夆霖以時速逾50公里之車速，自後方超速騎
    駛車牌號碼739-ELY號普通重型機車前來，夆霖見狀閃避
    不及，致所騎機車之車頭右側撞及甲○○所駕自用小客車之
    左側車門處，夆霖並因而受有右手臂擦挫傷之傷害。甲○
    ○則於肇事後，有偵查犯罪職權之機關或公務員發覺前，親
    自電話報案，並已報明肇事人姓名、地點，請警方前往處理
    而自首接受裁判。
二、案經甲○○自首及夆霖訴由嘉義市政府警察局第一分局報
    告臺灣嘉義地方法院檢察署檢察官偵查起訴。
    理  由
一、按被告以外之人於審判外之陳述，經當事人於審判程序同意
    作為證據，法院審酌該言詞陳述或書面陳述作成時之情況，
    認為適當者，亦得為證據。當事人、代理人或辯護人於法院
    調查證據時，知有第159條第1項不得為證據之情形，而未於
    言詞辯論終結前聲明異議，視為有前項之同意，刑事訴訟法
    第159條之5定有明文。查本件認定事實所援引具傳聞性質之
    言詞或書面證據，經提示當事人均未於本案言詞辯論終結前
    關於證據能力聲明異議，而本院審酌該等審判外陳述作成當
    時之過程、內容、功能等情況綜合判斷，認具備合法可信之
    適當性保障而具證據能力，得採為認定事實之基礎，合先敘
    明。
二、訊據被告甲○○固坦承於98年4月9日下午5時30分許，駕駛
    車牌號碼7823-UJ號自用小客車，自所停放之嘉義市政府衛
    生局旁北港路路邊，由東往西方向起駛，欲變換車道至快車
    道時，適有告訴人夆霖以時速逾50公里之車速，自後方超
    速騎駛車牌號碼739-ELY號普通重型機車前來，告訴人所騎
    機車之車頭右側撞及其所駕自用小客車之左側車門處，告訴
    人並因而受有右手臂擦挫傷之傷害等情，惟否認有何過失傷
    害之犯行，辯稱：伊當時有先看後方無車前來，且後方之交
    岔路口係紅燈狀態才起駛，係告訴人闖紅燈又超速始撞及伊
    車，倘告訴人不闖紅燈又超速，即無此車禍之發生云云。
三、經查：
（一）本件被告上開犯罪事實，業據證人即告訴人證述綦詳（見
      偵卷第13頁至第14頁、警卷第4頁至第5頁），核與被告所
      坦認之情節相符，並有現場照片13張、道路交通事故現場
      圖、道路交通事故調查報告表（一）、（二）、告訴人受
      傷之財團法人天主教聖馬爾定醫院診斷證明書各1份附卷
      可稽（見警卷第6頁、第8頁至第18頁），堪認屬實。按起
      駛前應注意前後左右有無障礙或車輛行人，並應讓行進中
      之車輛行人優先通行；變換車道時，應讓直行車先行，並
      注意安全距離，道路交通安全規則第89條第1項第6款、第
      98條第1項第6款分別訂有明文，被告考領有駕駛執照，對
      此應知之甚詳，其駕車自應注意上述道路交通安全規定。
      又依前開道路交通事故調查報告表(一)所載及現場照片所
      示，當時天候陰、日間自然光線、肇事地點為柏油路面、
      路面乾燥、無缺陷、無障礙物、視距良好等客觀情形觀之
      ，並無不能注意之情事，其竟疏於注意及此，以致肇事，
      使告訴人受傷，其有過失甚為顯然。而本件於偵查中經送
      鑑定結果，亦認被告駕駛自用小客車由路旁起駛、變換車
      道，未讓行進中車輛先行，為肇事原因，有臺灣省嘉雲區
      車輛行車事故鑑定委員會98年10月28日嘉雲區980694案鑑
      定意見書1份存卷可考（見偵卷第20頁至第21頁）。且告
      訴人因本件車禍所受前開傷勢，與被告上開過失行為間，
      並有相當因果關係，亦甚顯然。
（二）至被告所辯稱告訴人當時有闖紅燈行為之情，於案卷內並
      無證據足證，縱認屬實，然觀之上開現場圖及現場照片，
      肇事地點離被告所述之闖紅燈路口已有一段距離，被告於
      本院審理時亦稱肇事地點離闖紅燈路口約有30公尺遠，並
      坦稱撞到之時始知告訴人騎車過來等語，顯見當時確係被
      告自路邊起駛並變換車道時，疏未注意前「後」左右有無
      車輛，始於肇事前未能發現告訴人自後方騎來，核與告訴
      人是否於距離長達30公尺遠前之交岔路口闖紅燈無重要關
      聯。又上開鑑定意見雖另表示告訴人無肇事原因，惟肇事
      地點之行車時速不得超過50公里，業據上開調查報告表（
      一）記載明確，而告訴人於案發當時緊急煞車所造成之煞
      車痕長約15.2公尺之情，亦有上述現場圖可查，則參照「
      行車煞車距離、行車速度及道路摩擦係數對照表」，在乾
      燥之柏油路面造成長達15.2公尺之煞車痕，其行車時速顯
      已超過50公里，惟未達60公里，且告訴人於警詢時亦坦稱
      案發當時騎車時速約50至60公里（見警卷第4頁），顯見
      告訴人於案發當時確有超速行駛之情無誤。而告訴人當時
      騎車超速，雖亦有過失，然究不能因此即解免被告之上開
      過失責任，亦甚顯然，是被告辯稱倘告訴人不闖紅燈又超
      速，即無此車禍之發生云云，圖解自己之過失責任，並不
      足採。
（三）茲因告訴人於案發前是否有闖紅燈之行為，於本件車禍之
      發生並無重要關聯，而告訴人確亦有超速之過失情形，均
      已認定如上，被告復聲請傳喚證人羅關香以證明前述事實
      ，核無必要；另被告並未指明案發地點附近於何處？由何
      機關設有路口監視錄影設備？本院無從調查，況路口監視
      系統通常係經過一段時間後即重複錄影，並將先前之錄影
      資料覆蓋，故錄影資料僅保留數週，而本件案發時間係98
      年4月9日，距今已逾8月餘，縱有路口監視設備，實已難
      再取得案發時之錄影資料，爰不再就被告所提羅關香及路
      口監視資料等進行調查，附此敘明。本件事證明確，被告
      犯行堪以認定。
三、核被告所為，係犯刑法第284條第1項前段之過失傷害罪。又
    被告於肇事後，有偵查犯罪職權之機關或公務員發覺前，親
    自電話報案，並已報明肇事人姓名、地點，請警方前往處理
    之情，有道路交通事故肇事人自首情形紀錄表1紙在卷可憑
    （見警卷第7頁），被告嗣亦接受裁判，是被告所為與刑法
    第62條前段規定自首之條件相符，茲依法減輕其刑。爰審酌
    被告雖尚未與告訴人達成民事和解或取得告訴人之原諒，惟
    告訴人對本件車禍之發生亦有過失，被告之過失行為僅造成
    告訴人受有右手臂擦挫傷之傷害，以及被告犯罪後之態度、
    國小畢業之智識程度、已離婚、育有2子、做臨時工、經濟
    狀況不好，要扶養小孩，房子是租的，小孩生病也沒有錢，
    全民健康保險費無力繳納，遭撞壞之車門迄今都沒錢修理等
    一切情狀，量處如主文所示之刑，併諭知易科罰金之折算標
    準。
據上論斷，應依刑事訴訟法第299條第1項前段，刑法第284條第1
項前段、第62條前段、第41條第1項前段，刑法施行法第1條之1
第1項、第2項前段，判決如主文。
本案經檢察官林俊良到庭執行職務。
中    華    民    國    98    年    12    月    31    日
                  交通法庭    法  官  吳育霖
以上正本證明與原本無異。
如不服本判決應於收受判決後10日內向本院提出上訴書狀，並應
敘述具體理由；其未敘述上訴理由者，應於上訴期間屆滿後20日
內向本院補提理由書（均須按他造當事人之人數附繕本）「切勿
逕送上級法院」。告訴人或被害人如對於本判決不服者，應具備
理由請求檢察官上訴，其上訴期間之計算係以檢察官收受判決正
本之日期為準。
中    華    民    國    98    年    12    月    31    日
                              書記官  林美芳
附錄論罪科刑法條：
中華民國刑法第284條（過失傷害罪）
因過失傷害人者，處6月以下有期徒刑、拘役或5百元以下罰金，
致重傷者，處1年以下有期徒刑、拘役或5百元以下罰金。
從事業務之人，因業務上之過失傷害人者，處1年以下有期徒刑
、拘役或1千元以下罰金，致重傷者，處3年以下有期徒刑、拘役
或2千元以下罰金。

司法院資訊處製作；財團法人民間司法改革基金會備份。
